臺灣雲林地方法院刑事判決
110年度訴字第626號
公  訴  人  臺灣雲林地方檢察署檢察官
被      告  黃界揚


選任辯護人  許哲嘉律師
            林湘清律師
上列被告因誣告案件，經檢察官提起公訴（110年度偵字第7566
號），本院判決如下：
    主  文
黃界揚公務員假借職務上之機會，故意犯誣告罪，處有期徒刑貳
年陸月。褫奪公權參年。
扣案之第一級毒品海洛因壹包（驗餘淨重零點肆零伍公克，含包
裝袋壹只）、第二級毒品甲基安非他命壹包（驗餘淨重零點壹參
肆壹公克，含包裝袋壹只），均沒收銷燬。
    事  實
一、黃界揚自民國101年1月1日起擔任雲林縣警察局北港分局（
    下稱北港分局）偵查佐，為依法令服務於地方自治團體所屬
    機關而具有法定職務權限之公務員，並加入由北港分局偵查
    隊所設立之通訊軟體LINE「北港分局偵查隊」群組，嗣於10
    7年12月26日起，黃界揚擔任雲林縣議會議長安全警衛人員
    ，工作性質為支援議長之安全維護隨扈，但仍配屬於北港分
    局，每日需前往北港分局簽到退，且未退出上開通訊軟體LI
    NE「北港分局偵查隊」群組。其於110年7月3日與鄰居黃國
    哲及其友人陳坤成因細故發生口角爭執及肢體衝突，遭新聞
    媒體報導後，受雲林縣警察局懲處，遂心生不滿伺機報復，
    又因其每日前往北港分局簽到退及曾受北港分局同事委託提
    供黃國哲情資，而知悉北港分局查辦黃國哲遭檢舉涉嫌違反
    毒品危害防制條例案件，並經檢察官二度向本院聲請搜索獲
    准，竟意圖使黃國哲受刑事處分，基於持有第一級毒品、第
    二級毒品及公務員假借職務上之機會向該管公務員誣告之犯
    意，先於110年9月4日下午3時50分許前之某時，在某不詳地
    點，透過某不詳方式取得第一級毒品海洛因（驗餘淨重0.40
    5公克）及第二級毒品甲基安非他命（驗餘淨重0.1341公克
    ）各1包（下稱本案毒品）而持有之，作為預備使黃國哲受
    刑事處分之用。且其於110年9月3日下午4時39分許後之某時
    許，透過「北港分局偵查隊」通訊軟體LINE群組內110年9月
    3日之訊息等職務上機會知悉北港分局將於翌（4）日
　　執行專案，依其多年偵查刑事案件之經驗，認知北港分局將
    對黃國哲執行搜索，即於110年9月4日上午8時30分許，透過
    通訊軟體LINE傳送「要出來抓人了嗎？」、「他在車上待了
    十幾分鐘了」之訊息及黃國哲車輛之照片予負責協助當日執
    行搜索行動之偵查佐蔡英信，惟因蔡英信忙於公務，於同日
    中午12時31分始回覆「了解」，黃界揚旋於同日中午12時41
    分許撥打LINE電話詢問蔡英信執行搜索進度，並告知黃國哲
    已外出。嗣北港分局副隊長陳昱銘於同日下午2時帶隊前往
    黃國哲位於雲林縣○○鄉○○○路00號住處執行搜索，於同日下
    午3時50分許，在黃國哲上址住處及其所使用停放於住處外
    之車牌號碼000-0000號自用小貨車（下稱A車）執行搜索完
    畢（下稱第1次搜索，未搜得毒品相關證物）後，全員偕同
    黃國哲返回其住處內製作搜索扣押筆錄，黃界揚見搜索行動
    結束，深恐搜索結果未如預期，無法以相關刑責將黃國哲相
    繩而愈感急迫，旋乘無人之際，於同日下午3時59分許，手
    持割草機偽以割草之狀接近黃國哲住處外停靠之A車，將本
    案毒品丟置於A車後車斗內，以此方式偽造黃國哲持有第一
    級毒品海洛因及第二級毒品甲基安非他命之刑事證據。復於
    同日下午4時1分許，在A車附近使用通訊軟體LINE撥打電話
    聯絡蔡英信，請其出外會面，蔡英信自黃國哲住處內走出至
    A車附近與黃界揚碰面後，黃界揚旋向蔡英信確認搜索情況
    ，並誣指：「你們到底有沒有搜詳細一點」、「黃國哲會在
    車後斗亂搞」等語，以此方式使用上開偽造之證據並同時向
    該管公務員誣告，蔡英信聞言遂靠近A車後車斗查看，因而
    發覺黃界揚丟置之本案毒品，並誤以為係黃國哲所持有，旋
    通知其他參與搜索行動之員警共同查看進行搜索（下稱第2
    次搜索，扣得本案毒品）。惟此情實顯蹊蹺，經北港分局員
    警主動調閱現場監視器影像、手持攝像機影像並報請臺灣雲
    林地方檢察署（下稱雲林地檢署）檢察官指揮偵辦，始查悉
    上情。
二、案經黃國哲訴由雲林地檢署檢察官指揮雲林縣警察局北港分
    局報告偵查起訴。
    理  由
壹、證據能力
一、被告以外之人於審判外之言詞或書面陳述，除法律有規定者
    外，不得作為證據。司法警察依現場監視器製作之勘驗筆錄
    之文字內容，係司法警察機關針對具體個案之調查作為，不
    具例行性之要件，亦難期待有高度之信用性，非屬刑事訴訟
    法第159條之4所定之特信性文書，其證據能力之有無，應依
    刑事訴訟法第159條之2、第159條之3所定傳聞法則例外之要
    件為判斷。查北港偵查隊依現場監視器製作之勘驗筆錄之文
    字內容2份（偵卷第163至247頁）係被告以外之人於審判外
    之陳述，被告黃界揚及辯護人均不同意此部分具有證據能力
    （本院卷一第74頁），審酌本院已於準備程序時當庭勘驗上
    開現場監視器影像，且上開北港分局偵查隊依現場監視器製
    作之勘驗筆錄之文字內容2份，並未符合前揭傳聞證據例外
    之情形，自應排除作為證據使用。　　
二、被告以外之人於審判外之陳述，雖不符刑事訴訟法第159條
    之1至第159條之4之規定，而經當事人於審判程序同意作為
    證據，法院審酌該言詞陳述或書面陳述作成時之情況，認為
    適當者，亦得為證據；當事人、代理人或辯護人於法院調查
    證據時，知有第159條第1項不得為證據之情形，而未於言詞
    辯論終結前聲明異議者，視為有前項之同意，刑事訴訟法第
    159條之5定有明文。查本案中被告以外之人於審判外之陳述
    ，除上揭對證據能力有所爭執之部分外，就其餘本院以下認
    定犯罪事實所援引具傳聞性質之言詞或書面證據，關於證據
    能力方面，檢察官、被告及辯護人均同意具證據能力（本院
    卷一第74頁、第354頁），亦均未於本案言詞辯論終結前聲
    明異議，本院審酌該等審判外陳述作成當時之過程、內容、
    功能等情況綜合判斷，認具備合法可信之適當性保障而具證
    據能力，得採為認定事實之基礎。
三、至本判決下列所引用之其餘文書證據或證物，並無證據證明
    係公務員違背法定程序所取得，亦無顯有不可信之情況，且
    經本院於審理期日提示予檢察官、被告及辯護人辨識而為合
    法調查，該等證據自得作為本案裁判之資料。
貳、認定犯罪事實所憑之證據及理由
    訊據被告固坦承其因身為北港分局偵查隊之偵查佐及告訴人
    黃國哲鄰居之便，知悉告訴人因涉嫌毒品案件為北港分局偵
    辦中，並經檢察官向本院聲請搜索票獲准，偵查隊已訂於11
    0年9月4日對告訴人執行搜索，且曾於110年9月4日下午在A
    車旁之空地除草時，以LINE聯絡蔡英信後與其在A車旁碰面
    ，並稱「你們到底有沒有搜詳細一點」、「黃國哲會在車後
    斗亂搞」等語，惟矢口否認涉犯公務員假借職務上之機會，
    故意犯誣告及持有第一級、第二級毒品之犯行，辯稱：我曾
    經跟黃國哲的友人陳坤成有糾紛，但不是跟黃國哲，我與黃
    國哲沒有仇恨。因為我是黃國哲鄰居，同事在執行搜索之前
    ，曾經有請我注意若有黃國哲的情資要提供，而且我有在「
    北港分局偵查隊」LINE群組內，在前一天有看到110年9月4
    日執行搜索行動的訊息，依照我多年經驗，我知道當天是去
    搜索黃國哲住處，我該日因為休假在家，早上看到黃國哲在
    A車附近不知道在做什麼，就有先傳訊息給蔡英信，但蔡英
    信到中午才回我「瞭解」，到了下午我有到A車旁邊的空地
    除草，之後想要割除鄰路水溝雜草，因為怕割草機碰到A車
    ，所以從A車後方跨過水溝，本案毒品不是我的，也不是我
    丟在A車後車斗的，下午4時許打電話給蔡英信，是因為我想
    要瞭解同事搜索的情形，我不知道他們已經搜索完畢，所以
    有跟蔡英信說叫他們搜仔細一點云云。辯護人則辯護以：㈠
    被告雖提到會這麼關心黃國哲的案子是因為他們前有嫌隙，
    但被告是北港分局偵查隊的隊員，隊長在整個搜索過程有請
    被告提供情資，因為黃國哲家就在被告家後面，被告提供情
    資，對於被告本身職務、同事情誼彼此間沒有衝突，不能因
    為被告與黃國哲有嫌隙，就認為被告一定會去栽贓他；㈡由
    第1次的搜索錄影帶可以發現，8個偵查隊員第1次搜索，都
    沒有人跳上車子，而且朝後車斗裡面看的只有2個人，其他
    人都沒有看，所以不能說這些人作筆錄說沒有找到，就證明
    第1次真的沒有毒品在裡面。經法院勘驗，就第2次相同位置
    作比對，確實好像第1次相同地方沒有東西，第2次有2包東
    西，但仍要看攝影的時間、光線、周遭環境，有可能同一個
    點，不同時間、角度拍，同樣的東西，有的拍出來，有的拍
    不出來。本案毒品是裝在透明夾鏈袋，毒品是白色的，週邊
    有很多玻璃碎片，有陽光可能會反射，造成曝光過度，所以
    在現場影像可能拍不到，不能說第1次沒有拍到，第2次拍到
    ，就說是事後才丟進去；㈢從現場錄影翻拍照片，被告好像
    有靠近後車斗，剛好本案毒品位置也在那附近，但辯方認為
    有角度問題，因為割草機有長度，如果被告要從A車旁邊跳
    過水溝到馬路上，一定會被後車斗擋住跳不過去，所以一定
    要轉個角度，認為被告從A車後輪那邊跳過去，且要側身跳
    過去，這個可能性是存在。本案毒品位置看起來在後車斗前
    側，被告跳過去應該在車後輪處，應該不至於會將毒品丟在
    查獲處。再者，本案毒品分別是0.27公克、0.6公克，但現
    場照片可見2包毒品有一個角落是重疊，本案毒品很輕，如
    果從上丟入，怎麼那麼巧2包有一個角度是疊一起，比較有
    可能是有人跳上，把它擺在那裡，但從整個影帶勘驗，沒有
    任何人跳上去丟2包毒品放在後車斗，也沒有看到有人舉手
    到後車斗擋版上方將毒品丟進去，被告雖然有值得懷疑處，
    但沒有直接證據認為這兩包毒品確實是被告丟進去的；㈣那
    天被告背著割草機，手上並無戴手套，本案毒品均有送驗，
    夾鏈袋上面沒有檢驗可供比對的指紋，如果是被告事先買來
    或調借，被告一定摸過這2包毒品，但夾鏈袋上無可以比對
    的指紋，固然難以認定這2包毒品是被告事先持有，況且搜
    索當天，被告直到下午4時1分打電話給蔡英信後才知道沒有
    搜索到東西，被告不可能事先知道沒有搜索到，就趕快去準
    備2包毒品，將毒品丟到後車斗內等語。經查：
一、被告自101年1月1日起擔任北港分局偵查佐，為依法令服務
    於地方自治團體所屬機關而具有法定職務權限之公務員，並
    加入通訊軟體LINE「北港分局偵查隊」群組，嗣於107年12
    月26日起，擔任雲林縣議會議長安全警衛人員，工作性質為
    支援議長之安全維護隨扈，但仍配屬於北港分局，每日需前
    往北港分局簽到退，且未退出通訊軟體LINE「北港分局偵查
    隊」群組。其因每日前往北港分局簽到退及曾受北港分局同
    事委託提供告訴人情資，而知悉北港分局查辦告訴人遭檢舉
    涉嫌違反毒品危害防制條例案件，經檢察官二度向本院聲請
    搜索票獲准，嗣於110年9月3日下午4時39分後之某時許，在
    「北港分局偵查隊」群組見副隊長陳昱銘上傳翌日將執行專
    案之訊息，於110年9月4日上午8時30分許，傳送「要出來抓
    人了嗎？」、「他在車上待了十幾分鐘了」等文字訊息及黃
    國哲車輛照片予蔡英信，及於同日中午12時41分許撥打LINE
    電話詢問蔡英信搜索行動之事，並於110年9月4日下午3時59
    分許，告訴人案件執行第1次搜索後，全員偕同告訴人返回
    其住處屋內製作搜索扣押筆錄期間，手持割草機出現在A車
    旁空地，並跨越水溝至A車後車斗旁，再沿著後車斗走到A車
    後方道路，嗣於同日下午4時1分許，使用通訊軟體LINE撥打
    電話聯絡蔡英信，與蔡英信相約在告訴人住處外碰面，碰面
    後被告旋向蔡英信確認搜索情況，並稱：「你們到底有沒有
    搜詳細一點」、「黃國哲會在車後斗亂搞」等語，蔡英信聞
    言遂靠近A車後車斗查看，因而發覺本案毒品，旋通知其他
    參與搜索行動之員警共同查看進行第2次搜索後扣得本案毒
    品等節，經證人蔡英信於警詢、偵訊、證人陳昱銘、魏大千
    、吳明芳、張宏彰、吳清地、林祐瑩、李義朗、證人即告訴
    人於偵查中之證述在卷（他卷第19至21頁、第259至265頁、
    第273至281頁、第287至299頁、第307至317頁、第325至331
    頁、第429至431頁），並有北港分局110年8月26日雲警港偵
    字第1101000848號函暨110年聲搜字第329號搜索票影本、職
    務報告（本院110年度聲搜字第392號卷第67至71頁）、本院
    110年聲搜字416號搜索票（他卷第197頁）、北港分局110年
    9月4日告訴人之第1次搜索扣押筆錄、扣押物品目錄表（他
    卷第199至202頁）、第2次搜索扣押筆錄、扣押物品目錄表
    （他卷第205至208頁）、衛生福利部草屯療養院110年9月10
    日草療鑑字第1100900213號鑑驗書（偵卷第121頁）、雲林
    縣警察局勤務指揮中心受理110報案紀錄單（他卷第367頁）
    、內政部警政署受（處）理案件明細表（他卷第365頁）、
    本院勘驗筆錄暨所附勘驗現場監視器截圖（本院卷一第77至
    81頁、第89至182頁）各1份、北港分局刑案現場勘察採證報
    告表1份暨其所附之現場照片共19張（偵卷第53至64頁）、
    被告與證人蔡英信之通訊軟體LINE對話紀錄截圖1張（他卷
    第23頁）、第1次搜索員警手持攝像機影像截圖3張（他卷第
    25至27頁）、第2次搜索員警手持攝像機影像截圖8張（他卷
    第27至35頁）、現場監視器錄影翻拍照片9張（他卷第35至4
    3頁）、現場監視器截圖25張（偵卷第223至247頁）、現場
    監視器截圖59張（偵卷第163至221頁）、通訊軟體LINE「北
    港分局偵查隊」群組截圖2張（他卷第269至271頁；本院卷
    一第309頁）、毒品初篩照片2張（他卷第45頁）附卷可憑，
    此外，復有本案毒品扣案可佐，且為被告所不爭執(本院卷
    一第81頁)，是此部分之事實堪先認定。
二、本案毒品係在被告與證人蔡英信碰面後，由證人蔡英信再次
    查看後車斗發現有異後通報副隊長，而執行第2次搜索時發
    現，第1次搜索時A車後車斗上並無本案毒品乙節，茲分述如
    下：
　㈠證人蔡英信於警詢時證稱：110年9月4日下午4時1分許，被告
    打LINE給我叫我出去碰面，問我是否已經搜索結束，有沒有
    查看清楚，然後跟我說「他都在後車斗亂搞，你們有查看清
    楚嗎?」，因此我就查看A車後車斗，發現本案毒品後也立即
    向副隊長報告等語（他卷第19至21頁）；於偵訊時證稱：我
    有參與110年9月4日黃國哲搜索行動，該次由陳昱銘帶隊，
    成員有吳明芳、魏大千、李義朗、林祐瑩、吳清池、張宏彰
    跟我，當天第1次搜索時我有看一下A車後車斗，但沒有看到
    毒品，整個搜索過程也沒有人發現毒品，我們進到黃國哲住
    處後，被告突然打給我，他先問我搜索狀況，我沒有跟他說
    ，他就叫我出去，跟我強調「你們到底有沒有搜詳細一點」
    ，我回答他說「當然有」，況且那麼多人在搜，怎麼可能沒
    搜仔細，他就明確的和我說「黃國哲會在車後斗亂搞」，我
    就覺得奇怪，既然被告都這麼說了，而且後車斗就在旁邊，
    我就再看一次，第一眼沒有馬上看到，但再稍微走近看，竟
    然看到本案毒品在那裡，我就立刻進屋報告等語（他卷第30
    7至317頁）；於本院審理時證稱：執行當天下午他打給我叫
    我出去，問我執行結果，我說沒有，他就說黃國哲會在後車
    斗亂搞，我就再次查看A車後車斗，後來掃了2次看到本案毒
    品等語（本院卷一第413至436頁）。
  ㈡證人陳昱銘於偵訊時證稱：我任職北港分局偵查隊副隊長，1
    10年9月4日黃國哲搜索行動，該次由我帶隊，承辦人為張宏
    彰，成員有吳明芳、魏大千、李義朗、林祐瑩、吳清池、蔡
    英信。我們第1次搜索確認後車斗上沒有毒品，李義朗有手
    持攝像器朝後車斗拍攝影像，經調閱影像確認第1次後車斗
    上沒有毒品，搜索結束後我們進到黃國哲住處寫搜索扣押筆
    錄，後來蔡英信進來突然說後車斗有東西，我就立即與他出
    去查看，我繞到A車靠近被告住處田地那側，爬上去探頭看
    後車斗，有看到本案毒品在後車斗上，接著我馬上請同仁暫
    停製作搜索扣押筆錄等語（他卷第259至265頁）；於本院審
    理時證稱：當天搜索A車2次，第1次搜索完所有人都進到黃
    國哲屋內，蔡英信跑進來跟我說後車斗有發現東西，我立即
    到外面去看，探頭看後車斗上有2包疑似毒品，又趕回屋內
    請同仁暫停製作筆錄，再帶到現場做第2次搜索等語（本院
    卷一第389至390頁）。
　㈢證人吳清地於偵訊時證稱：第1次搜索時我是A車的搜索人員
    ，我並未刻意遺漏，但確實目視沒有看到毒品存在，結束後
    我們進屋製作筆錄，接著聽到陳昱銘說外面有東西，叫我們
    出去等語（他卷第287至299頁）；於本院審理時證稱：第1
    次搜索時我有看向A車後車斗，但沒有發現毒品，第2次搜索
    時我一開始站在車子後方沒有看到毒品，後來上後車斗走近
    才看到毒品等語（本院卷一第358至374頁）。
　㈣證人李義朗於偵訊時證稱：執行當天我負責拿DV拍攝，第1次
    搜索時我目視也沒有看到毒品，我回去後有跟魏大千一起看
    我拍的蒐證影像，影像也顯示沒有毒品存在後車斗上，在第
    1次搜索完全部人進到屋內製作筆錄時，因為聽到陳昱銘叫
    我們出去，意思發現扣查扣物，所以全部人再次回去搜索等
    語（他卷第287至299頁）；於本院審理時證稱：當天吳清地
    負責搜索A車，我拿DV幫他蒐證，我也有朝後車斗拍攝，當
    時只有看到碎玻璃，沒有其他東西，蒐證的同事也沒有發現
    毒品，第2次搜索時也有攝影，有看到後車斗上2包毒品等語
    （本院卷一第375至388頁）。
　㈤證人魏大千於偵訊時證稱：第1次搜索時我站在比較遠沒有去
    看，其他人有去看後車斗，第1次確實是沒有任何毒品存在
    ，才會收隊，後來大家在裡面製作筆錄時，陳昱銘突然說要
    出去看一下，我後來才知道是蔡英信跟陳昱銘說後車斗上還
    有毒品等語（他卷第273至281頁）；證人吳明芳於偵訊時證
    稱：吳清地、李義朗有去看後車斗，確實沒有看到任何毒品
    ，才會回到屋內製作筆錄，後來陳昱銘說要出去看一下，我
    也是事後才知蔡英信跟陳昱銘說後車斗有毒品等語（他卷第
    273至281頁）。
　㈥上開證人證述當天執行搜索之經過前後大致相符，且並無明
    顯矛盾之處，互核內容亦屬一致，未見明顯歧異，參以上開
    證人均為被告之同事，被告亦自陳因為與告訴人為鄰居，在
    蒐證階段隊長有提過此案，並曾經協助承辦人向鄰居黃鴻仁
    溝通協助提供屋外監視器帳號、密碼，以利觀察告訴人之作
    息、動向等情，可認被告與同事關係並無不睦，上開證人與
    被告間既無冤仇或紛爭，難認有何構陷被告於罪之動機及必
    要，且其等均為北港分局之一員，對於偽證罪之法定刑度理
    應知之甚詳，應不致甘受冒著遭處7年以下有期徒刑之偽證
    罪風險而為虛偽陳述，其等所為第1次搜索時確實無本案毒
    品存在A車後車斗之證詞可信度甚高，應堪採信。
　㈦復經本院於審理時當庭勘驗第1次搜索及第2次搜索蒐證影像
    ，畫面為證人李義朗當時持DV所錄下之蒐證，由影像中可見
    吳清地負責搜索A車，無人上到A車後車斗，吳清地查看A車
    後車斗時係以探頭查看之方式，並無伸手翻找後車斗內物品
    之動作，且第1次搜索拍攝到後車斗之畫面並無本案毒品存
    在，而在第2次搜索時，再次拍攝後車斗位置，可以見到碎
    玻璃雜物堆上有2個透明夾鏈袋，嗣由吳清地拿起透明夾鏈
    袋與告訴人確認等情，有本院勘驗筆錄、影像畫面截圖及第
    1次搜索、第2次搜索影像截圖比對各1份附卷可憑（本院卷
    一第354至357頁、第455至495頁），此節亦經證人吳清地、
    李義朗證述在卷（出處同前），且由上開第1次搜索、第2次
    搜索影像截圖比對可見，第2次搜索時所發現本案毒品位置
    係在A車後車斗靠近草地那側之碎玻璃雜物堆上方，不需撥
    開碎玻璃雜物即可以肉眼清楚看見。另參以前後兩次搜索之
    間隔時間僅約15分鐘，由上開截圖畫面可見，2次之陽光、
    光線角度、天氣並無明顯之變化，且依比對截圖可知拍攝者
    均係從同一側拍攝後車斗，並無變換至後車斗其他側而導致
    拍攝角度落差甚大之情形，是第2次搜索時本案毒品發現之
    位置，在第1次搜索時並無本案毒品存在等情，已可確認。
    辯護人辯護稱第1次搜索前本案毒品已存在，並非可採。
三、第1次搜索至被告與證人蔡英信碰面，由證人蔡英信再次查
    看後車斗發現有異後通報副隊長，而執行第2次搜索之期間
    ，僅有被告曾經接近A車後車斗，本案毒品係被告丟置於後
    車斗等節，茲分述如下：
　㈠本院於準備程序時當庭勘驗監視器影像畫面，本件執行人員
    係於監視器畫面時間（以下時間均指監視器畫面時間）下午
    3時50分許（影像時間36分18秒），抵達A車搜索現場開始執
    行第1次搜索，至下午3時53分許（影像時間39分10秒）結束
    ，全員離開監視器畫面中，之後畫面無人，僅有2人曾陸續
    騎乘自行車及機車通過畫面左側之馬路，於下午4時1分許（
    影像時間47分46秒），穿著無袖白色上衣及短褲之被告，背
    著割草機自畫面左上方出現，於下午4時2分許走進A車旁草
    地低頭除草，在下午4時3分許自A車側邊消失於畫面中，隱
    約可見1人頭在後車斗側邊靠近中前端處，並自後車斗後方
    出現在柏油路上，而在下午4時3分許沿著柏油路走至畫面右
    上方柏油路處，於下午4時5分許往A車方向走回與穿著紅衣
    男子即蔡英信碰面，之後紅衣男子於下午4時5分許走向A車
    後方探頭察看後車斗，並走回畫面右下方離開畫面，被告並
    於下午4時6分許沿著柏油路走往畫面右上方後，走回草地上
    沿著草地走向畫面左側，下午4時7分許，紅衣男子偕同藍色
    上衣男子即陳昱銘走向A車後車斗查看，2人探頭確認後車斗
    後，走回畫面右下方，在下午4時8分許，被告由畫面左上方
    離去消失在畫面中，下午4時9分許（影像時間55分42秒），
    全員再次走近A車查看後車斗等情，有勘驗筆錄及影像畫面
    截圖存卷可佐（本院卷一第77至80頁、第89至182頁）。復
    觀之員警現場勘查A車附近情況，A車旁水溝處之除草範圍約
    3公尺，而除草位置對應A車即在A車側邊車頭至後車斗處，
    有北港分局刑案現場勘察採證報告表1份暨其所附之現場照
    片共19張（偵卷第53頁至第64頁）附卷可佐，可認被告係跨
    越水溝走到A車後車斗側邊靠近中前端之位置後，再沿著後
    車斗側邊走到A車後方，是第1次搜索結束至蔡英信與被告碰
    面後，再次探頭察看A車後車斗之期間，僅有被告1人曾經靠
    近A車後車斗並沿著後車斗中前端處往後走到A車車尾方向（
    本院卷一第113至117頁），此部分事實，已屬明確。
　㈡復由上開證據互相勾稽比對，第1次搜索時後車斗上尚無本案
    毒品存在，本案毒品係於被告靠近A車後之第2次搜索時發現
    ，況且被告係在靠近A車後，才撥打電話要求與蔡英信碰面
    ，並向蔡英信稱：「你們到底有沒有搜詳細一點」、「黃國
    哲會在車後斗亂搞」等語，蔡英信亦因被告前開所言，再次
    確認後車斗情況，是認本案毒品係由被告於當日下午3時59
    分許，在第1次搜索後，執行人員全員進屋，屋外無人之際
    ，手持割草機偽以割草之狀接近A車後車斗中前端處時，丟
    置於A車之後車斗內等情，應堪認定，告訴人所指本案毒品
    並非其所有乙節，並非無據。
　㈢至被告及辯護人雖均辯稱：割草機有長度，如果被告背著割
    草機要從A車旁邊跳過水溝到馬路上，一定會被後車斗擋住
    跳不過去，所以一定要轉個角度，故認為被告是從A車後輪
    那邊側身跳過去，且要側身跳過去云云。然觀之上開監視器
    影像截圖畫面可見，下午4時3分0秒許，被告人頭出現在A車
    後車斗中前端旁，並隨著影像，逐漸往車尾平行移動，於下
    午4時3分3秒許，被告身影出現在後車斗之後方，佐以監視
    器畫面及現場勘查照片可知，A車車身長度非短，若一般人
    要從A車後車斗旁草地跳躍至A車後車斗尾處，依A車車身之
    長度及草地與柏油路高低差推測，需要相當大之跳躍幅度，
    若被告確實以此方式由草地上到柏油路，畫面中應當因被告
    跳躍而出現被告身影晃動之情形，然上揭影像所呈現之畫面
    係被告人頭出現在A車後車斗旁中前端處，並隨著影像，逐
    漸往車尾平行移動，已如前述。另被告雖背有割草機，然該
    割草機款式係為背袋、手持式，應可隨著使用需求左右移動
    ，有扣押物品照片1張（本院卷第197頁）在卷可稽，被告自
    得在跨越水溝時，更換背法，或以手移動割草機角度、位置
    ，不需背在正前方。再經員警現場丈量，A車右前車輪距溝
    渠長約142公分、右後車輪距溝渠長約129公分，有北港分局
    刑案現場勘察採證報告表1份暨其所附之現場照片共19張（
    偵卷第53頁至第64頁），是A車右側車身與水溝距離已達1公
    尺以上之長度，且前車輪處更較後車輪處與水溝之距離為寬
    ，又被告跨越水溝時，得將割草機背在身體左右側及後側，
    而不致有被告及辯護人所述背著割草機從A車旁邊跳過水溝
    到馬路上會被後車斗擋住跳不過去之情形，是被告及辯護人
    上開所辯，尚非足採。
　㈣至辯護人另辯護稱：本案毒品很輕，如果從上丟入，怎麼那
    麼巧2包有一個角度是疊一起，比較有可能是有人跳上，把
    它擺在那裡；那天被告背著割草機，手上並無戴手套，本案
    毒品均有送驗，夾鏈袋上面沒有檢驗可供比對的指紋，如果
    是被告事先買來或調借，被告一定摸過這2包毒品，但夾鏈
    袋上無可以比對的指紋，固然難以認定這2包毒品是被告事
    先持有，況且搜索當天，被告直到下午4時1分打電話給蔡英
    信後才知道沒有搜索到東西，被告不可能事先知道沒有搜索
    到，就趕快去準備2包毒品，將毒品丟到後車斗內等語。惟2
    包毒品雖有角度上之重疊，然若一般人隨意丟上後車斗，毒
    品位置如何、是否堆疊，並無法掌握，隨意丟置而呈現部分
    角落重疊之情形，亦非絕無可能，況依本院當庭勘驗監視器
    內容，除證人吳清地於第1次搜索時探頭查看後車斗外，亦
    未見有其他人經過A車後車斗，甚或爬上到後車斗之情，辯
    護人此部分之辯護僅屬個人之推斷。另本案毒品經送驗後雖
    無被告之指紋，且被告係與蔡英信於下午4時1分聯絡後始知
    第一次搜索結果，然審酌因監視器畫面之畫質有限，且有角
    度上之問題，導致被告在後車斗旁邊時遭到A車擋住，無法
    清楚拍攝當時被告之動向，惟被告若有意為本案行為，必已
    慮及需事前準備本案毒品，且應避免本案毒品包裝袋驗到自
    身指紋，以降低遭發覺之可能，尚不得以被告與蔡英信聯絡
    之時間及本案毒品包裝袋未驗到被告指紋，據認本案毒品非
    由被告持有並丟置於A車後車斗上，辯護人上開所辯，仍不
    足以推翻本院前揭所為之認定。
　㈤至被告又辯稱：當日休假，出現在A車旁草地是為了除草，我
    鄰居黃仁鴻之母親之前有請我把水溝內之雜草除掉，以免影
    響視線，與蔡英信聯絡是因為突然想了解搜索之情況，後來
    因為割草機熄火就離開云云。然依上開監視器畫面顯示，被
    告出現在草地除草至離開監視器畫面之時間僅不到10分鐘，
    竟約有一半左右之時間是在柏油路上走動，另依現場勘查情
    況，就水溝上之雜草被告亦僅除去A車旁3公尺之範圍，明顯
    可見尚未全數清除，況被告當時之行走動向係先至畫面左上
    角走去A車，在由A車柏油路上走至畫面右上角，接著在從畫
    面右上角走至左上角，被告在短短10分鐘內數度橫跨、穿越
    草地，實已與一般人除草時，會分區逐步除草以減少不必要
    體力消耗之常情相悖，依被告上開動向，難認其接近A車之
    目的係為清除雜草，被告上開所辯，應屬臨訟卸責之詞，殊
    無可採。
四、被告係透過職務上之機會知悉本次搜索行動之執行日期，且
    被告曾於執行當日多次聯絡蔡英信，探詢搜索進度及結果等
    情。茲分述如下：
  ㈠證人蔡英信於警詢時證稱：被告在110年9月4日上午8時30分
    許，以LINE發送訊息問我要出來抓人了嗎?我中午才看到，
    並回覆「瞭解」，不久後他就打給我，跟我說早上不是有傳
    照片給你，你們怎麼沒有馬上處理，黃國哲已經出門了，接
    著在下午4時1分許，再打LINE給我叫我出去碰面，問我是否
    已經搜索結束，有沒有查看清楚等語（他卷第19至21頁）；
    於偵訊時證稱：之前蒐集情資階段，我們蒐證後偶爾會去被
    告家坐，被告也會主動提供黃國哲的情資，我知道被告與黃
    國哲前有糾紛，所以會比較主動一點，當天第1次搜索後，
    被告突然打給我，他先問我搜索狀況，我沒有跟他說，因為
    我覺得沒有搜到東西沒有什麼好說的，他就叫我出去，他就
    跟我強調「你們到底有沒有搜詳細一點」，我回答他說「當
    然有」，況且那麼多人在搜，怎麼可能沒搜仔細等語（他卷
    第307至317頁）；於本院審理時證稱：被告有在北港偵查隊
    的群組，平日他也會來辦公室，有時候會跟同事泡茶聊天，
    因為他是黃國哲的鄰居，同事也會請他提供情資，當時我們
    偵查隊要執行的案件只有黃國哲這一件，雖然我不知道被告
    如何知道110年9月4日要執行黃國哲，但我覺得他應該是知
    情，執行當天下午他打給我叫我出去，問我執行結果等語（
    本院卷一第413至436頁）。
  ㈡證人陳昱銘於偵訊時證稱：110年9月4日黃國哲搜索行動前1
    日我有在群組發布支援相關訊息，因為被告也是群組內一員
    ，且為黃國哲鄰居，行動時被告可能有看到，所以知道本次
    執行行動等語（他卷第259至265頁）；於本院審理時證稱：
    北港分局偵查隊的群組訊息是我發的，我沒有指明搜索對象
    ，但因為黃國哲案件這之前曾經聲請搜索票撲空，這次是第
    2次聲請搜索，大家都待命很久了，應該會知道對象是誰。
    他雖然沒有在隊上工作，但因為需要領槍械，所以每日上下
    班都要到分局等語（本院卷一第389至413頁）。
　㈢證人吳清地於偵訊時證稱：我知道被告與黃國哲之前的糾紛
    有上新聞，其他細節不知道。一般而言我們每個人的案子，
    別人不能介入、探聞，被告沒有向我探聽黃國哲執行情形，
    但他有在群組應該會看到訊息，而且他家就在隔壁，我們經
    過時，他應該也會看到，另外案子的保密，如果沒有特殊關
    係，大部分不是保密很嚴謹，基於信任同事，如果代送公文
    之類的，多少都會知道，因此我個人認為被告知情也很合理
    等語（他卷第287至299頁）；於本院審理時證稱：這個案子
    一般同事不是很敏感，不會很隱密，像我9月1日才上班，在
    9月4日搜索前就已經有聽到同事在討論這個案子，說之前搜
    索過一次，對象不開門也沒有辦法，被告雖然不在分局上班
    ，但上下班都會來辦公室簽到退，有時候會坐一下，因為我
    才剛去分局上班幾天不知道有沒有人跟被告說過這次執行的
    事，但常態來看我們會運用同事關係，同事如果住在對象旁
    邊，會請同事做眼線提供對象之作息等語（本院卷一第358
    至374頁）。
　㈣依上開證人之證述可知，被告與告訴人為鄰居關係，因地緣
    之便，在本次執行搜索前被告曾受同事所託，協助提供告訴
    人情資，是被告在案發前已然知悉告訴人專案之執行正在著
    手進行中，又其身為北港分局偵查隊之一員，雖斯時係擔任
    議長隨扈，但上下班皆會前往分局簽到退，與同事雖非全日
    接觸，但碰面之頻率亦屬頻繁，而證人陳昱銘曾於110年9月
    3日下午4時39分許，在通訊軟體LINE「北港分局偵查隊」群
    組內傳送隔日執行專案之訊息，亦有通訊軟體LINE「北港分
    局偵查隊」群組截圖2張（他卷第269至271頁）附卷可佐，
    被告為該群組之成員，可以看到上開訊息內容，復佐以被告
    確曾於執行當日多次傳送訊息關心本次執行之進度，並在當
    日第1次搜索後，要求蔡英信與其碰面了解搜索結果，此亦
    有2人之通訊軟體LINE對話紀錄截圖1張（他卷第23頁）在卷
    可參，足認被告已於110年9月4日執行前透過進出北港分局
    與同事聊天、分享告訴人情資及閱讀通訊軟體LINE「北港分
    局偵查隊」之群組訊息等職務上之機會知悉告訴人專案執行
    之內容及時間，並為本案行為。
五、被告有為本案行為之動機
　　被告日前曾因與告訴人及其友人陳坤成之糾紛，經民眾張貼
    至社群軟體FACEBOOK，並經媒體報導，被告雖已與對方達成
    調解，然被告仍因此事受有雲林縣警察局予以記過2次之懲
    處，有上開北港分局110年7月26日雲警港偵字第1101000742
    號函暨檢送被告曾涉嫌傷害、毀棄損壞調查卷影本各1份（
    他卷第51至196頁）存卷可參，且為被告所不爭執，考量被
    告與告訴人及其友人間前有糾紛衝突，被告亦因此事在工作
    上受到懲處，可知雙方關係不睦，另觀之被告當日多次聯絡
    證人蔡英信，探詢搜索進度及結果，業如前述，其既非專案
    執行人員，卻對於非其職責之專案執行表現出積極關心執行
    進度及結果之態度，關心程度實啟人疑竇，況且被告當日亦
    補休在家，有雲林縣警察局安全警衛人員輪休差假管制表1
    張（本院卷一第309頁）附卷可憑，休假之餘卻仍掛心他人
    之職務進度及結果，亦與常情顯不相符，由上開前案糾紛及
    被告案發當日異常之舉動，可以推論被告確有為本案行為之
    動機。被告及辯護人以日前糾紛雙方已達成調解，否認被告
    有為本案犯行之動機，不足採憑。
六、綜上所述，被告及辯護人上開辯詞均不足採信，本件事證明
    確，被告持有第一級、第二級毒品、公務員假借職務上之機
    會，故意犯誣告罪等犯行均洵堪認定，俱應依法論科。　　
參、論罪科刑
一、刑法第169條第2項之誣告罪，在實質上本屬誣告之預備行為
    ，因行為人意圖他人受刑事或懲戒處分而偽造變造證據，或
    使用偽造變造之證據，其犯罪之危險性已屬重大，故該行為
    人雖未實施誣告，仍應科以誣告罪刑，如果行為人已實施誣
    告，縱令具有偽造證據及行使等情形，除觸犯其他罪名外，
    按照低度行為吸收於高度行為之原則，祇應適用該條第1項
    處斷，並無援引第2項之餘地（最高法院27年度滬上字第38
    號判決意旨參照）。被告雖以本案毒品為證據向本次執行搜
    索之北港分局偵查佐蔡英信誣告告訴人持有第一級、第二級
    毒品，然依上開意旨，其使用偽造證據部分應已為誣告行為
    所吸收，適用該條第1項處斷已足。
二、公務員假借職務上之權力、機會或方法，以故意犯本章以外
    各罪者，加重其刑至2分之1。但因公務員之身分已特別規定
    其刑者，不在此限，刑法第134條定有明文。上開規定，是
    以行為人具有刑法上公務員之身分，而以其故意犯瀆職罪以
    外刑法上之各種罪名係利用其職務上所享有之權力機會或方
    法為要件（最高法院44年度台上字第344號、33年度台上字
    第666號判決意旨可參）。刑法第134條所定加重其刑之要件
    ，係以公務員而假借職務上之權力、機會或方法，以故意犯
    瀆職罪章以外各罪為要件，所謂「假借」係指利用，即假公
    利私；所稱「職務上」係指職權範圍內之事項；所稱之「機
    會」係指機遇時會；所稱之「方法」係指達成目的之手段。
    上開假借職務上之權力、機會或方法，不以兼有之為必要。
    本案被告係北港分局偵查佐，自屬刑法第10條第2項第1款依
    法令服務於地方自治團體所屬機關而具有法定職務權限之公
    務員，其雖非參與告訴人搜索專案執行之人員，為仍利用職
    務上每日值勤前後均會前往北港分局簽到退、協助提供告訴
    人之情資及透過通訊軟體LINE「北港分局偵查隊」群組內11
    0年9月3日之訊息等機會知悉北港分局將於110年9月4日在告
    訴人住處對告訴人執行搜索，而藉此準備本案毒品為證據向
    蔡英信誣告告訴人持有第一級、第二級毒品，其本案所為，
    自屬利用職務上之機會犯罪。
三、是核被告所為，係犯毒品危害防制條例第11條第1項、第2項
    持有第一級、第二級毒品罪及刑法第134條前段、第169條第
    1項之公務員假借職務上之機會，故意犯誣告罪，並依刑法
    第134條前段規定，加重其刑。起訴書雖漏未記載刑法第134
    條前段，容有誤會，惟因基本社會事實同一，且業於本院審
    理時當庭告知被告及辯護人此部分罪名（本院卷一第351至3
    52頁），賦予被告及辯護人辯論之機會，已充分保障被告之
    防禦權，爰依法變更起訴法條。
四、被告以一持有毒品行為，同時觸犯持有第一、二級毒品罪，
    為想像競合犯，應依刑法第55條前段規定，從一重之持有第
    一級毒品罪論處。而被告係為犯刑法第134條前段、第169條
    第1項之罪而持有本案毒品，雖其持有本案毒品之時地與誣
    告犯行之時地，在自然意義上非完全一致，然二者仍有部分
    合致，且犯罪目的單一，依一般社會通念，認應評價為一罪
    ，方符合刑罰公平原則，如予數罪併罰，反有過度評價之疑
    ，與人民法律感情亦未契合，是其持有第一級毒品罪與刑法
    第134條前段、第169條第1項之罪，應依刑法第55條前段規
    定，從一重之公務員假借職務上之機會，意圖他人受刑事處
    分，向該管公務員誣告論處。
五、被告固有起訴書所記載之瀆職前科（本院卷一第9頁），但
    檢察官就被告構成累犯之事實及應加重其刑事項，未具體指
    出證明之方法，本院參照最高法院刑事大法庭110年度台上
    大字第5660號裁定意旨，僅將被告之前科紀錄列入刑法第57
    條第5款「犯罪行為人之品行」之量刑審酌事由（詳後述）
    ，爰不依累犯規定加重其刑。
六、爰審酌被告身為北港分局之偵查佐，依法令服務於地方自治
    團體所屬機關而具有法定職務權限之公務員，理應維護治安
    ，除暴安良，維護社會公平正義，明知第一級毒品海洛因、
    第二級毒品甲基安非他命戕害施用者身心健康，為世界各國
    極力查緝之犯罪類型，竟不思守法自制，無視國家杜絕毒品
    犯罪之禁令，僅因個人私怨，透過不詳管道取得本案毒品，
    並利用職務上之機會為誣告之犯行，不僅危害社會治安、破
    壞司法威信，亦嚴重影響他人權益，情節嚴重，應予嚴正非
    難，而其犯後始終否認犯行，未見悔悟之意，雖然此為被告
    防禦權之行使，本院不得以此作為加重量刑之依據，但此與
    其他相類似、已坦承全部犯行之案件相較，自應納入量刑因
    素之一部予以通盤考量；兼衡被告自陳在畢業於警察專科學
    校，畢業至今均從事警務工作，已婚，育有4名子女之家庭
    生活經濟狀況（本院卷二第75至76頁），暨被告本案犯行動
    機、目的、告訴人所受之損害、檢察官、告訴代理人對量刑
    之意見等一切情狀，量處如主文所示之刑，以資懲儆。再審
    酌被告個人私怨，罔顧國家賦予其公務員之職責，竟濫用職
    務上機會為本案犯行，依此犯罪情節、性質，而認其有褫奪
    公權以維護社會公眾權益之必要，爰依刑法第37條第2項規
    定，宣告褫奪公權3年。
肆、沒收
一、查獲之第一、二級毒品，不問屬於犯罪行為人與否，均沒收
    銷燬之，毒品危害防制條例第18條第1項前段定有明文。扣
    案之灰白色碎塊（驗餘淨重0.405公克）、晶體各1包（驗餘
    淨重0.1341公克），經送衛生福利部草屯療養院鑑定，檢驗
    結果分別含有第一級毒品海洛因、第二級毒品甲基安非他命
    成分，有該院110年9月15日草療鑑字第1100900213號鑑驗書
    1份在卷可佐（偵卷第121頁），係屬毒品危害防制條例第2
    條第2項第1款、第2款所管制之第一級、第二級毒品，爰依
    毒品危害防制條例第18條第1項前段之規定，均宣告沒收銷
    燬。又盛裝上開毒品之包裝袋2只，因其上殘留之毒品難以
    析離，且無析離之實益及必要，爰與所包裝之毒品整體同視
    ，併予沒收銷燬。至鑑定用罄之部分，既已滅失，自無庸諭
    知沒收銷燬，附此敘明。
二、至扣案之割草機1臺，雖為被告所有，惟依卷內證據，難認
    與本案犯行有關聯，爰不予宣告沒收。　　
據上論斷，應依刑事訴訟法第299條第1項前段、第300條，毒品
危害防制條例第11條第1項、第2項、第18條第1項前段，刑法第1
1條、第134條前段、第169條第1項、第55條前段、第37條第2項
，判決如主文。
本案經檢察官林柏宇提起公訴，檢察官蕭仕庸、吳淑娟到庭執行
職務。
中　　華　　民　　國　　111 　年　　5 　　月　　11　　日
                  刑事第六庭  審判長法  官  鍾世芬

                                    法  官  陳韋仁

                                    法  官  簡伶潔
以上正本證明與原本無異。  
如不服本判決應於收受送達後20日內向本院提出上訴書狀，並應
敘述具體理由；其未敘述上訴理由者，應於上訴期間屆滿後20日
內向本院補提理由書（均須按他造當事人之人數附繕本）「切勿
逕送上級法院」。告訴人或被害人如對於本判決不服者，應具備
理由請求檢察官上訴，其上訴期間之計算係以檢察官收受判決正
本之日期為準。
                                    書記官  曾千庭
中　　華　　民　　國　　111 　年　　5 　　月　　12　　日
附錄本案論罪科刑法條全文：
毒品危害防制條例第11條
持有第一級毒品者，處3年以下有期徒刑、拘役或新臺幣30萬元
以下罰金。
持有第二級毒品者，處2年以下有期徒刑、拘役或新臺幣20萬元
以下罰金。
持有第一級毒品純質淨重十公克以上者，處1年以上7年以下有期
徒刑，得併科新臺幣100萬元以下罰金。
持有第二級毒品純質淨重二十公克以上者，處6月以上5年以下有
期徒刑，得併科新臺幣70萬元以下罰金。
持有第三級毒品純質淨重五公克以上者，處2年以下有期徒刑，
得併科新臺幣20萬元以下罰金。
持有第四級毒品純質淨重五公克以上者，處1年以下有期徒刑，
得併科新臺幣10萬元以下罰金。
持有專供製造或施用第一級、第二級毒品之器具者，處1年以下
有期徒刑、拘役或新臺幣10萬元以下罰金。

中華民國刑法第134條
公務員假借職務上之權力、機會或方法，以故意犯本章以外各罪
者，加重其刑至2分之1。但因公務員之身分已特別規定其刑者，
不在此限。

中華民國刑法第169條
意圖他人受刑事或懲戒處分，向該管公務員誣告者，處7年以下
有期徒刑。
意圖他人受刑事或懲戒處分，而偽造、變造證據，或使用偽造、
變造之證據者，亦同。